【裁判字號】    98,停,117
【裁判日期】    981231
【裁判案由】    聲請停止執行
【裁判全文】
臺北高等行政法院裁定
                                       98年度停字第117號
聲  請  人  甲○○
上當事人間因漁業法事件，聲請人聲請停止原處分之執行，本院
裁定如下：
    主  文
聲請駁回。
聲請程序費用由聲請人負擔。
    理  由
一、按「於行政訴訟起訴前，如原處分或決定之執行將發生難於
    回復之損害，且有急迫情事者，行政法院亦得依受處分人或
    訴願人之聲請，裁定停止執行。但於公益有重大影響者，不
    在此限。」，行政訴訟法第116條第3項固定有明文，然縱使
    具備「難於回復之損害」、「有急迫情事」形式要件後，實
    體上仍須略式審查是否「顯無勝訴可能」。蓋停止執行係屬
    「暫時權利保護」之方法，其審理程序是由法院在時間壓力
    下，以較簡略之方式，審查當事人提出之有限證據資料，權
    宜、暫時性地決定給予當事人之法律保護，其究應採用形式
    審查或實體審查方式？眾說紛紜。若依略式審查結果，聲請
    人於實體法上顯無勝訴希望，行政訴訟法第116 條固未規定
    此時應駁回停止執行之聲請，但既無勝訴希望，無論聲請人
    因執行結果所發生之損害多麼巨大並難以回復，因可預見此
    損害「發生之可能性」趨近於零，實務上逕駁回停止執行聲
    請者，不乏其例（最高行政法院92年度裁字第145 、1626、
    1388、1623、1783號裁定參照）。易言之，聲請人勝訴蓋然
    性愈高時，聲請人權利受壓抑及侵犯的可能性也越高，其在
    「所發生之損害是否無法回復」之爭議中，愈容易取得有利
    之地位，法院自得先預測「無法回復之損害」發生之可能性
    （即聲請人實體勝訴之蓋然性）為何，而就實體為略式審查
    。縱使依形式之利益衡量結果，聲請人「因執行所受無法回
    復之損害」，大於「行政處分不為執行之損害」，但既然聲
    請人損害發生之可能性不高（實體勝訴之蓋然性不高），亦
    不應准予停止執行，前揭實務判決於聲請人釋明具備形式要
    件後，顯亦採用「繫諸實體之略式審查」標準。
二、本件聲請意旨略謂：緣相對人以民國（下同）98年9 月28日
    農授漁字第0981323310號處分書（下稱原處分）認聲請人所
    有順利泰668 號漁船（CT4-2579），95年11月23日於上開地
    點走私魚貨一批，經財政部台北關稅局認定完稅價格新台幣
    （下同）58萬1200元，且經台灣高等法院97年度上訴字第47
    78號刑事判決裁處有罪，因依漁業法第10條第1 項規定，合
    併處分收回漁業執照5 月，又因同一違規事實，以98年9 月
    28日農授漁字第0981323390號處分書，合併處分收回三等船
    長幹部船員執業証書6 月，惟原處分所依據之台灣高等法院
    97年度上訴字第4778號刑事判決，業經最高法院98年度台上
    字第1471號判決「原判決撤銷，發回台灣高等法院」，該司
    法案件既仍審理中，且原處分使聲請人無法出港捕魚，錯失
    漁獲捕撈良機，使家人及船員生活陷入困頓，使聲請人受有
    無法回復之損害，為此聲請裁定停止前開行政處分之執行等
    語。
三、本件原處分除認定聲請人95年11月23日、95年11月27日走私
    魚貨，經台灣高等法院97年度上訴字第4778號刑事判決有罪
    ，合併處分收回漁業執照5 月及收回三等船長幹部船員執業
    証書6 月，其刑事判決（台灣高等法院97年度上訴字第4778
    號）雖經撤銷，但理由係認「行政院海岸巡防署巡防總局岸
    巡第24大隊（以下稱海巡署第24岸巡大隊）隊員林世昌所製
    作之職務報告書並無証據能力」，且認「於我國領海之外之
    不詳海域向大陸籍人士購買上開漁獲一節，並未說明所憑之
    証據及理由」等語。
四、惟按「行政罰與刑罰之構成要件雖有不同，而刑事判決與行
    政處分，亦原可各自認定事實，惟認定事實須憑證據，倘無
    證據足資認定有堪以構成行政罰或刑罰要件之事實存在，即
    不得僅以推測之詞予人處罰，則為二者所應一致。」，最高
    行政法院75年判字第309 號判例著有明例，蓋以行政罰與刑
    事罰相比較，刑事罰關乎人身自由，認定犯罪之証據「証明
    力」，通說認為必須「超越合理之可疑」而達「嚴格之証明
    」，而行政罰對人民權益之侵害，遠低於刑事罰，其認定違
    規之証據証明力，應準用「民事訴訟法」之規定，以「優勢
    証據」為已足，且行為人不能舉證證明其無過失時，即應受
    行政處罰，故若有相當之証據可証明行為人已達行政罰之標
    準時，縱未達刑事罰嚴格証明之標準，於行政罰上，並非不
    能反於刑事案件結果而為認定。本件就聲請人是否違規「從
    事非漁業行為」，相對於是否違法「從事走私犯罪」之刑事
    罰，行政機關即相對人顯然有更大之認定空間。尤其漁船出
    海後極難監控，是否從事非正常漁業行為，直接証據取得相
    當困難，只能依「漁業法及施行細則」規定加以管制，一旦
    漁船違反前揭法規，縱無直接証據，但依間接証據亦非不得
    認定該漁船從事違規行為。
五、按漁業法施行細則第33條規定：「漁業人或漁業從業人於出
    海或作業時，不得有左列行為：一、違法從事非漁業行為。
    」，查本件聲請人二次所捕獲之白北、小黃魚、小黃花等漁
    獲，其數量及漁獲種類，依一般常情，不可能是自行捕獲，
    雖然漁獲重量未經逐一秤重，無法獲得漁獲淨重，但「重量
    」乃決定漁貨「價格」之要素，僅與行為人有無違反「懲治
    走私條例」之要件有關，但行為人是否違反「漁業法施行細
    則33條第1 款」之「非漁業行為」，則與漁獲價格（淨重量
    ）關係不大，是海巡署第24岸巡大隊隊員林世昌所製作之職
    務報告書縱不採認，對聲請人「有無從事非漁業行為」之判
    斷，全無影響。蓋「相當數量」（大約幾公斤）之漁獲，是
    否能於通常撈捕之海域捕得，於審理時非不得委請相關漁獲
    之專業人員判斷，而聲請人二次出海均獲得相同種類漁獲之
    可能性更低，本件縱因直接証據取得困難，難以認定聲請人
    構成刑事上懲治走私條例之犯罪，但聲請人於違反漁業法之
    本案行政訴訟審理中，仍難認為有獲得勝訴之高度機會，本
    案聲請人於實體訴訟中勝訴之蓋然性不高，其損害發生之可
    能性亦不高，其聲請裁定停止原處分執行，難謂有理由，其
    聲請應予駁回。
六、依行政訴訟法第104 條、民事訴訟法第95條、第78條，裁定
    如主文。
中    華    民    國    98    年    12    月     31   日
                    臺北高等行政法院第三庭
                              審判長法  官  楊莉莉
                                    法  官  林惠瑜
                                    法  官  畢乃俊
上為正本係照原本作成。
如不服本裁定，應於送達後10日內向本院提出抗告狀（須按他造
人數附繕本）。
中    華    民    國    98    年    12    月    31    日
                                    書記官  簡信滇


司法院資訊處製作；財團法人民間司法改革基金會備份。
